臺灣宜蘭地方法院刑事判決              100年度易字第581號
公  訴  人  臺灣宜蘭地方法院檢察署檢察官
被      告  陳錫儒
上列被告因詐欺案件，經檢察官提起公訴（100年度偵字第2393
、2394、2395號）及移送併辦（100年度偵字第3399號），本院
判決如下：
    主  文
陳錫儒幫助犯詐欺取財罪，處有期徒刑肆月，如易科罰金，以新
台幣壹仟元折算壹日。
    事  實
一、陳錫儒明知金融機構帳戶存摺、金融卡為個人信用之表徵，
    且任何人均可自行到金融機構申請開立，其可預見將自己所
    有之存摺、金融卡及密碼等金融帳戶資料提供他人時，有供
    不法詐騙份子利用，而幫助他人為財產犯罪之虞，竟不違背
    其本意，而基於幫助他人遂行詐欺取財之不確定犯意，於民
    國100年3月13日在網路即時通與自稱「蕭家強」之真實姓名
    年籍不詳之成年男子聯絡後，於100年3月15日將其申辦之陽
    信商業銀行新福簡易型分行帳號000000000000號之存摺、提
    款卡寄予「蕭家強」，再於100年3月16日告知密碼。「蕭家
    強」所屬詐騙集團成員於取得陳錫儒之上開銀行存摺、提款
    卡、密碼後，遂基於詐欺取財之犯意，先後為下列行為：(一)
    於100年3月19日下午2時54分許，以電話聯絡蔡政志，佯稱
    蔡政志前於網路購物時，於超商付款時設定錯誤為分期付款
    ，需至自動櫃員機取消設定，致使蔡政志陷於錯誤，遂依指
    示於100年3月19日下午3時28分許，至台南市○○區○○路2
    段原佃郵局自動櫃員機匯款新台幣（下同）29,980元至陳錫
    儒上開帳戶；(二)於100年3月19日下午3時30分許，以電話聯
    絡蔡昇航，佯稱蔡昇航前於網路購物時，於自動櫃員機轉帳
    時設定錯誤為分期付款，需至自動櫃員機取消設定，致使蔡
    昇航陷於錯誤，遂依指示於100年3月19日下午4時16分許，
    至基隆市○○區○○街482號郵局自動櫃員機匯款7,984 元
    至陳錫儒上開帳戶；(三)於100年3月19日以電話聯絡黃偉哲，
    佯稱黃偉哲前於網路購物時，付款方式設定錯誤為分期付款
    ，需至自動櫃員機取消設定，致使黃偉哲陷於錯誤，遂依指
    示於100年3月19日下午3時16分許，至桃園縣龜山鄉○○路
    超商自動櫃員機匯款29,980元至陳錫儒上開帳戶；(四)於100
    年3月18日下午1時30分許，以電話聯絡陳秀玲，佯稱係陳秀
    玲之友人而急需借款，致使陳秀玲陷於錯誤，誤信係其友人
    許瑞梅而同意借款，遂於100年3月18日下午2時26分許至第
    一商業銀行匯款30,000元至陳錫儒上開帳戶。
二、案經宜蘭縣政府警察局三星分局報請臺灣宜蘭地方法院檢察
    署檢察官，及台南市政府警察局第一分局報請臺灣臺南地方
    法院檢察署呈請臺灣高等法院檢察署檢察長令轉臺灣宜蘭地
    方法院檢察署檢察官偵查起訴。
    理  由
一、訊據被告陳錫儒固坦承將其申辦之陽信商業銀行新福簡易型
    分行帳號000000000000號之存摺、提款卡於100年3月15日寄
    予「蕭家強」等情，並提出臺灣宅配通寄件人收執聯為證（
    本院卷第25頁），惟矢口否認有幫助詐欺取財犯行，並辯稱
    ：帳戶是在96年申請開戶的，當初開戶的目的是薪資轉帳的
    ，大約在97年伊當兵的時候就沒有薪資轉入了，後來退伍之
    後那個帳戶也沒有再用過，在100年3月13日網路即時通上，
    對方自稱「蕭家強」跟伊聯繫，說在104人力銀行看過伊的
    資料，所以就跟伊說1個運動彩金之類的工作，要伊每個星
    期天替他對帳，對方說因為運動彩金的金額很大銀行沒有辦
    法負荷，所以要把錢匯到伊的帳戶再對帳，對帳之後再請伊
    把錢匯給中獎的人，那時候說1個月1萬2千元的薪水，後來
    對方要伊把帳戶存款簿、金融卡寄給對方，說需要1個禮拜
    的程序來對帳之後再把這些東西寄還給伊，於100年3月15
    日伊把存摺、金融卡寄給對方，於100年3月16日跟伊確認密
    碼，伊不知道對方把帳戶用來做什麼云云。經查：
  (一)被告前於96年1月23日申辦陽信商業銀行新福簡易型分行帳
    號000000000000號，有陽信商業銀行作業中心100年4月18日
    陽信作業字第10002829號函檢送之開戶資料在卷可證（警星
    偵字第1006100382號卷第11、12頁）。而被害人蔡政志、蔡
    昇航、黃偉哲、陳秀玲經詐騙集團成員詐騙，而先後匯款至
    被告上開銀行帳戶，亦據被害人蔡政志（參見警星偵字第
    1006100382號卷第5至8頁100年4月17日警訊筆錄）、蔡昇航
    （參見警星偵字第1000050225號卷第5至7頁100年3月19日警
    訊筆錄）、黃偉哲（參見警星偵字第1000050224號卷第5、6
    頁100年3月19日警訊筆錄）、陳秀玲（參見南市警一偵字第
    1001301154號卷第1、2頁100年3月21日警訊筆錄、同警卷第
    3頁100年7月8日警訊筆錄）於警訊中證述在卷。此外並有被
    害人蔡政志所提郵局自動櫃員機交易明細表（警星偵字第
    1006100382號卷第10頁）、被害人蔡昇航所提郵局自動櫃員
    機交易明細表（警星偵字第1000050225號卷第8頁）、被害
    人黃偉哲所提中國信託商業銀行桃園分行存摺影本（警星偵
    字第1000050224號卷第7、8頁）、被害人陳秀玲所提第一商
    業銀行匯款申請書回條（南市警一偵字第1001301154號卷第
    14頁），及銀信商業銀行新福簡易型分行100年4月13日陽信
    新福字第100010號函檢送之帳號000000000000號跨行通匯交
    易認證表、客戶對帳單（南市警一偵字第1001301154號卷6
    至9頁）等件附卷可證。
  (二)被告雖辯稱係因應徵工作所需而將帳戶提供他人，但以被告
    自稱僅係透過網路即時通與對方聯絡，全然不知對方之真實
    姓名與公司之名稱、地址，甚至關於工作業務內容、性質均
    不知悉，甚至在未實際面試應徵之情形下，即提供帳戶資料
    予對方，被告所辯顯與常情不符。況被告於審理中初稱寄送
    帳戶資料之目的係提供他人將運動彩金匯入云云（參見本院
    卷第20頁100年10月18日準備程序筆錄），但以一般人在金
    融機構辦理開戶，無庸任何手續費及信用調查，1人可於不
    同之金融機構同時申辦帳戶，如為公司合法業務收入，亦無
    庸借用他人帳戶使用。嗣後被告另改稱提供帳戶係作為薪資
    匯入之用云云（參見本院卷第41頁100年11月11日審判筆錄
    ），如為薪資匯入之帳戶使用，則被告提供帳戶帳號即可，
    亦無庸將存摺、提款卡寄予對方，甚至告知提款卡密碼之必
    要，被告前後辯解之詞要屬無據。按金融存款帳戶事關存戶
    個人財產權益之保障，其與儲戶存摺、金融卡相結合，專屬
    性、私密性更形提高，除非本人或與本人具密切之關係者，
    難認有何理由可自由使用本人之存摺及金融卡，一般人亦均
    有應妥善保管上開物件，防止被他人冒用之認知；且若任意
    提供自己帳戶之相關物件資料予不明人士使用，將有遭他人
    作為詐欺犯罪時，非正當資金進出之用之不法用途，此均為
    具有社會生活經驗之成年人所得認識。本件被告為智識成熟
    之成年人，任意將存摺、金融卡予不熟識之人，對該帳戶之
    利用情形復未積極探查，足認其有容認帳戶供他人作為詐欺
    犯罪時使用之未必故意。是被告上開所辯顯係卸責之詞，不
    足採信，其犯行堪以認定，應依法論科。
二、被告將其帳戶提供詐騙集團成員使用，幫助詐騙集團成員實
    施詐欺取財犯行，核其所為，係犯刑法第339條第1項詐欺取
    財罪之幫助犯。又被告係幫助他人犯罪，為幫助犯，依刑法
    第30條第2項減輕其刑。被告以一提供帳戶之幫助行為，同
    時幫助詐騙集團成員詐騙被害人蔡政志、蔡昇航、黃偉哲、
    陳秀玲，為想像競合犯，應從一重論處。檢察官移送併辦部
    分即100年度偵字第3399號與起訴之事實屬想像競合犯之裁
    判上一罪關係，為起訴效力所及，本院自得併予審理，附此
    敘明。爰審酌提供帳戶資料與詐騙集團成員使用，依其犯罪
    之目的、手段，犯罪所生之損害，及犯罪後態度等一切情狀
    ，量處如主文所示之刑，並諭知易科罰金之折算標準，以示
    懲儆。
據上論斷，應依刑事訴訟法第299條第1項前段，刑法第339條第
1項、第30條、第55條、第41條第1項前段，刑法施行法第1條之
1第1項、第2項前段，判決如主文。
本案經檢察官周建興到庭執行職務
中    華    民    國   100    年    11    月    25    日
                  刑事第五庭審判長法  官  林楨森
                                  法  官  陳雪玉
                                  法  官  辜漢忠
以上正本證明與原本無異。
如不服本判決應於收受本判決後10日內向本院提出上訴書狀，並
應敘述具體理由。若未敘述理由者，應於上訴期間屆滿後20日內
向本院補提理由書狀(均須按他造當事人之人數附繕本)。
                                  書記官  林詩綺
中    華    民    國   100    年    11    月    28    日
附錄本案論罪科刑法條：
刑法第339條第1項
意圖為自己或第三人不法之所有，以詐術使人將本人或第三人之
物交付者，處5年以下有期徒刑、拘役或科或併科1千元以下罰金
。